【裁判字號】    98,刑智上易,24
【裁判日期】    980430
【裁判案由】    違反商標法
【裁判全文】
智慧財產法院刑事判決
                                  98年度刑智上易字第24號
上  訴  人
即  被  告  甲○○
選任辯護人  劉韋廷律師
            林堡欽律師
上列上訴人因違反商標法案件，不服臺灣彰化地方法院97年度易
字第1728號，中華民國97年12月3 日第一審判決（起訴案號：臺
灣彰化地方法院檢察署97年度偵字第7972號），提起上訴，本院
判決如下：
    主  文
上訴駁回。
    理  由
一、原審判決認被告所為，係犯商標法第82條明知為未得商標權
    人同意於同一商品使用相同之註冊商標之商品而意圖販賣而
    陳列罪，同時審酌被告犯罪之動機、目的係為圖自己經濟上
    之利益，不顧他人合法取得商標專用權之權益，率爾販售仿
    冒商標之商品，對於商品交易市場之公平競爭秩序已生不利
    之影響，復於偵審期間一再否認犯罪，惟考量被告素行良好
    ，並無不良刑案前科紀錄，且被告所意圖販售陳列之商品僅
    有2 只皮夾，對商標權人侵害之價值非鉅等一切情狀，量處
    拘役40日，並諭知易科罰金折算標準，認事用法及量刑均無
    不當，茲引用第一審判決書記載之事實、證據及理由（如附
    件）。
二、有關證據之證據能力部分：
  (一)按被告以外之人於審判外之言詞或書面陳述，除法律有規定
    者外，不得作為證據，刑事訴訟法第159 條第1 項定有明文
    。刑事訴訟法新制採改良式當事人進行主義，為保障被告防
    禦權及維護直接審理與言詞審理原則而酌採英美法之傳聞法
    則，復於第159 條之1 至第159 條之5 增設例外規定，以應
    實務需要，俾符實體真實發現之訴訟目的。又被告以外之人
    於審判外之陳述，雖不符合同法第159 條之1 至第159 條之
    4 規定，但經當事人於審判程序同意作為證據，法院審酌該
    言詞陳述或書面陳述作成時之情況，認為適當者，亦得為證
    據，當事人、代理人或辯護人於法院調查證據時，知有同法
    第159 條第1 項不得為證據之情形，而未於言詞辯論終結前
    聲明異議者，視為有前項之同意，同法第159 條之5 亦有明
    文。蓋傳聞法則之重要理論依據，在於傳聞證據未經當事人
    之反對詰問予以核實，乃予排斥，惟若當事人已放棄對原供
    述人之反對詰問權，於法院審判時表明同意該等傳聞證據可
    作為證據，基於證據資料愈豐富，愈有助於真實發現之理念
    ，並貫徹刑事訴訟法修法加重當事人進行主義之精神，確認
    當事人對於證據能力有處分權之制度，傳聞證據經當事人同
    意作為證據，法院認為適當者，亦得為證據。
  (二)查被告對於本案全案卷證內之證據資料、證人證言等證據之
    證據能力，均表示無意見（本院卷第63頁），故依刑事訴訟
    法第159 條之5 第2 項規定，應視為被告已同意本案相關之
    傳聞證據均可作為證據。經斟酌本案卷內之證據並非非法取
    得，亦無證明力明顯過低之情形，且經原審及本院於審判期
    日依法進行證據之調查、辯論，被告於訴訟上之程序權，已
    受保障，前揭各該證據，均得採為證據。
  (三)另檢察官對於被告所提由黃杏雯出具之聲明書（見本院卷第
    67頁）及「A+」相關資料（見本院卷第37至45頁）的證據能
    力有所爭執（見本院卷第83頁），經查：
    1.黃杏雯為被告以外之人，其所出具之聲明書乃於審判外之
      書面陳述，非有法律之特別規定（即刑事訴訟法第159 條
      之1 至第159 條之5 ），不得作為證據，此為同法第159
      條第1 項所明定。被告雖稱黃杏雯人在美國，無法返臺作
      證云云（見本院卷第62頁），然此非屬同法第159 條之1
      至第159 條之5 所定之例外情形，自無從認其具有證據能
      力。
    2.刑事訴訟法第159 條之4 規定，下列文書亦得為證據：一
      除顯有不可信之情況外，公務員職務上製作之紀錄文書、
      證明文書。二除顯有不可信之情況外，從事業務之人於業
      務上或通常業務過程所須製作之紀錄文書、證明文書。三
      除前2 款之情形外，其他於可信之特別情況下所製作之文
      書。查「A+」相關資料，均係影本，且既非公務員職務上
      所製作，亦非從事業務之人於業務上或通常業務過程所須
      製作，自不符同條第1 款、第2 款規定。復無任何證據足
      資證明其外部具有高度可信性之情況，即無從依同條第3
      款規定，認定具備證據能力而得作為證據。
三、上訴意旨略以：(一)扣案皮夾非被告付款購得，係2 、3 年前
    由被告胞妹黃杏雯於新竹火車站圓環附近之商家所購得，再
    送予被告作為生日禮物，並未告知付款金額，被告並非精品
    名牌愛好者，故對其價格毫無概念。又眾所周知，仿冒名牌
    精品幾可亂真，真假難辨，若非具備鑑定商品真偽能力之內
    行人（如路易威登馬爾悌耶公司在臺授權代表乙○○），一
    般大眾焉有能力分辨其虛實真假。況扣案皮夾如施以一般普
    通注意能力加以觀察，尚難以發現有何品質、製工粗糙之情
    形，故被告始終主觀上不知扣案皮夾為仿冒商標商品。(二)由
    於被告主觀上認為扣案皮夾係屬「LV」真品，故於上網拍賣
    之際，乃將之置於名牌精品皮夾之拍賣分類下進行拍賣，且
    回答買家詢問該皮夾為「A+品」。而所謂「A+」之用語是評
    價正面、優秀、卓越之意，與原判決所指「A 貨」之意大相
    逕庭。(三)被告於購買新屋整理衣物時意外發現扣案皮夾，因
    此為黃杏雯所贈送，屬2 、3 年之中古舊品，亦欠缺外盒可
    裝，復不知原始價格，始標定每只新臺幣（下同）1,000 元
    之價格以利促銷販售。況即使為「LV」真品，亦非不能以低
    價或破盤價售出，此屬交易自由之範疇。故不能徒以被告未
    高價販售，遽謂有仿品之認識云云。
四、惟查：
  (一)關於扣案皮夾之來源，被告於警詢時原稱：是我於2 、3 年
    前在新竹逛街買的等語（見警詢卷第4 頁）；於偵查時稱：
    幾年前去新竹買的等語（見偵查卷第5 頁）。惟於原審時改
    稱：2 、3 年前我與妹妹到新竹火車站圓環逛街，多少錢買
    的我不知道，是妹妹付錢說要送我的等語（見原審卷第27頁
    ）；於本院審理時稱：扣案皮夾非被告付款購得，係2 、3
    年前由黃杏雯於新竹火車站圓環附近之商家所購得等語（見
    本院卷第17、62、89頁）。是被告先後供述不一，並推說扣
    案皮夾係由無法親自到庭作證之黃杏雯所購買，即屬可疑。
  (二)乙○○（即路易威登馬爾悌耶公司在臺授權代表）前已完成
    訓練課程，具有進行檢查及鑑定真偽之能力，此有授權代表
    書及鑑定能力證明書附卷可稽（見警詢卷第23至24頁）。是
    乙○○係以其先前所受之專業訓練及個人直接檢視扣案皮夾
    所體驗之事實為基礎，而為客觀性之意見陳述，依法自有證
    據能力，而無刑事訴訟法第160 條規定之適用（最高法院97
    年度臺上字第6288號判決參照），合先敘明。乙○○依扣案
    皮夾產品品質及製工粗糙、材質及配件與原廠不同、價格與
    原廠相差懸殊、產品來源不明、非來自原廠等情，確認係屬
    仿冒品，於97年7 月24日出具鑑定證明書（見警詢卷第21頁
    ）。乙○○復於本院審理時，經本院提示扣案皮夾後結證稱
    ：扣案皮夾之質料、配件（即扣環及皮夾邊的銅扣）與LV原
    廠真品不同；真品縫線為一線成型，而扣案皮夾之縫線比較
    粗糙，有部分有2 條縫線，並有接線之情形；真品的「L 」
    字體下橫線比較短，而扣案皮夾之字體與真品不同；真品之
    金屬扣平整，而扣案皮夾之金屬扣凸出，且其金屬邊較為粗
    糙、會掉色，故認定扣案皮夾係屬仿品等語（見本院卷第85
    至88頁）。觀諸乙○○就扣案皮夾與LV原廠皮件真品之差異
    得以詳細具體描述，佐以其所具備之專業判定真仿品之能力
    ，應認乙○○之證述為可採。
  (三)LV真品均會有保證書、序號、防塵袋及置物袋，且如扣案皮
    夾款式之LV真品，市價分別約為15,000至16,000元、18,000
    至20,000元，如為二手貨，則約以七、八折估算，以與扣案
    皮夾相同之狀態，大約8,000 至13,000元左右，無可能以每
    只1,000 購得，此經乙○○證述明確（見本院卷第85至86頁
    ）。而被告於偵查中坦承其知悉「LV」之品牌（見偵查卷第
    5 頁），於原審時亦供稱：（問：有無聽過LV這個牌子？）
    我以前聽過。（問：知道LV是名牌，價位很高？）是聽過那
    是一個有名的牌子，我知道那應該有一定的價格等語（見原
    審卷第26頁反面、27頁）。足見被告確實知悉「LV」為世界
    著名之品牌，且其價格遠高於通常皮件商品，而扣案皮夾之
    材質、車工、縫線等粗糙情事為一般肉眼可觀察易見，以被
    告受大學高等教育、現為任職教師（見警詢卷第3 頁，本院
    卷第90頁），被告確實明知扣案皮夾為仿冒LV商標之商品，
    且無保證書、序號、防塵袋、外盒（見本院卷第90頁），卻
    於「名牌精品皮夾」之拍賣分類下，載明產品名稱為「LV皮
    夾」，以每只1,000 元之低價上網陳列、拍賣，並於97年7
    月14日回覆買家提問時，表明其所拍賣之扣案皮夾係屬「A+
    品」（見警詢卷第18頁之拍賣資料），衡諸現今通常用語，
    「A+」意指品質極佳之仿冒品，以被告接觸網路拍賣之交易
    模式長達5 年，已有相當之時間，對此當有所認識。此外，
    本於契約自由原則，當事人固得自由決定其交易內容，訂定
    遠低於真品市價之銷售價格，惟被告為一理性經濟人，自會
    追求最大經濟利益，且被告自陳「愛惜資源並可獲取金額之
    想法」而販售扣案皮夾（見本院卷第21頁），倘扣案皮夾確
    為真品，寧願放棄高額之正常市場交易價格，而僅以市價十
    分之一的低價出售，顯與常理有違。
  (四)綜上所述，被告所辯，不足採信。故本件事證明確，被告犯
    行洵堪認定，應依法論科。被告上訴仍執前詞，指摘原判決
    不當，為無理由，應予駁回。
  (五)至被告聲請傳喚證人黃杏雯、林家甄（即被告之友人）部分
    ，因黃杏雯人在美國，無法返臺作證，此為被告所自陳（見
    本院卷第62頁），自無從傳喚其到庭。又關於林家甄之待證
    事實，乃因其協助被告搬家整理而發現扣案皮夾，當時兩人
    有談到扣案皮夾應是真品（見本院卷第21、64頁），惟對於
    被告主觀上是否知悉扣案皮夾為仿品乙節，可從諸多證據資
    料及客觀事實加以判斷，已於前述，而林家甄之證詞無從證
    明被告之主觀認知，故無傳喚之必要。
據上論斷，應依刑事訴訟法第368條、第373條，判決如主文。
本案經檢察官黃惠敏到庭執行職務。
中    華    民    國    98    年    4     月    30    日
            智慧財產法院第二庭
                        審判長法  官  陳國成
                              法  官  曾啟謀
                              法  官  蔡惠如
以上正本係照原本作成。
不得上訴。
中    華    民    國    98    年    4     月    30    日
                              書記官  林佳蘋
附件：
臺灣彰化地方法院刑事判決              97年度易字第1728號
公  訴  人  臺灣彰化地方法院檢察署檢察官
被      告  甲○○  女  32歲（民國○○年○○月○○日生）
                    身分證統一編號：Ｚ000000000號
                    住彰化縣鹿港鎮街○里○○路97號
                    居彰化縣田中鎮○○街17號
上列被告因違反商標法案件，經檢察官提起公訴（九十七年度偵
字第七九七二號），本院判決如下：
    主    文
甲○○明知為未得商標權人同意，於同一商品，使用相同之註冊
商標之商品而意圖販賣而陳列，處拘役肆拾日，如易科罰金，以
新臺幣壹仟元折算壹日。
扣案之仿冒「ＬＶ」商標之皮夾貳只，沒收。
    犯罪事實
一、甲○○明知「ＬＶ」之商標名稱及圖樣，係法商路易威登馬
    爾悌耶公司向我國經濟部智慧財產局申請註冊，於專用期間
    內，就所指定之手提箱袋、旅行箱袋、皮夾等商品，取得商
    標專用權，現仍在商標專用期限內，並知悉其偕同妹妹於民
    國九十四、九十五年間，在新竹市火車站圓環附近某商店所
    購買使用「ＬＶ」商標之皮夾二只，係未經路易威登馬爾悌
    耶公司之同意或授權，而與路易威登馬爾悌耶公司所生產或
    授權製造之同一或類似商品，使用相同註冊商標之仿冒品。
    詎仍意圖販賣，於九十七年（起訴書誤載為九十六年）七月
    十四日十九時十八分許，在其位於彰化縣田中鎮○○街十七
    號居所，利用電腦上網連線至ＹＡＨＯＯ奇摩拍賣網站，以
    「ｍａｙ－１００３」帳號，在該網站網頁上，刊登各以新
    臺幣（下同）一千元之價格，販售仿冒該二只「ＬＶ」皮夾
    之圖片與訊息，供不特定人上網瀏覽及出價購買，以此方式
    意圖販賣而陳列前揭商品，侵害路易威登馬爾悌耶公司之商
    標專用權。嗣經警方上網瀏覽發覺有異，乃基於破獲不法犯
    罪之意思，佯以顧客下標購買並約定見面交付，於九十七年
    七月十六日十四時許，其持上開二只仿冒皮夾依約前往彰化
    縣田中鎮○○路三八０號前交付貨品之際，為警當場逮捕查
    獲，並扣得該仿冒皮夾二只。
二、案經彰化縣警察局芳苑分局報請臺灣彰化地方法院檢察署檢
    察官偵查起訴。
    理    由
一、證據能力部分：
    本案下列引用之供述及非供述證據，經本院依法踐行調查證
    據程序，公訴人及被告甲○○均不爭執各該證據之證據能力
    ，且亦查無依法應排除其證據能力之情形，是後述所引用證
    據之證據能力皆無疑義，合先敘明。
二、認定犯罪事實所憑之證據及理由：
    訊據被告甲○○固坦承於上開時、地在電腦網路上拍賣該二
    只「ＬＶ」皮夾等情事，惟矢口否認有何違反商標法之犯行
    ，辯稱：該二只皮夾是其陪妹妹到新竹買的，其妹單獨去結
    帳後就送給其，其不知二只皮夾價錢多少，也不知是仿冒品
    ，其於警員問皮夾是否Ａ＋時，係順警員問話回答，指材質
    蠻好之意云云。經查：
(一)被告所販賣之上開二只皮夾，其上有「ＬＶ」之商標圖樣，
    且來源不明，品質、製工均粗糙，材質、配件與原廠不同，
    價格與原廠相差懸殊，該樣式之真品皮夾每只一萬五千元等
    情，業據證人即告訴代理人乙○○於警詢中證述前揭皮夾二
    只確屬仿冒「ＬＶ」商標之商品無訛，並有鑑定報告、經濟
    部智慧財產局商標資料檢索服務列印資料、網路拍賣資料、
    查扣物估價表、照片七幀在卷可稽，復有仿冒之「ＬＶ」皮
    夾二只扣案足佐。
(二)「ＬＶ」商標乃國際知名之精品名牌，路易威登馬爾悌耶公
    司將此商標廣泛用於包包、提袋等高價商品於國內販售有年
    ，不僅在精品店或部分大型百貨公司設有專櫃販售，且「Ｌ
    Ｖ」商標產品之平面廣告亦散見於國內知名雜誌之封底及內
    頁，被告正值青年，具大專以上學歷，有相當之社會經歷，
    對該「ＬＶ」商標之皮夾係屬經商標註冊之高價商品事實，
    自難諉為不知。又被告自九十二年起至九十七年七月間陸續
    於ＹＡＨＯＯ奇摩拍賣網站刊登拍賣訊息或下標購物，期間
    並有多筆交易及與買家或賣家之問答、評價紀錄，此有卷附
    被告提出之帳號「ｍａｙ－１００３」買賣紀錄得參，足見
    被告接觸網路拍賣已有相當之時間，而觀諸被告前揭「ＬＶ
    」皮夾於九十七年七月十四日刊登時，與買家有「買家：第
    一個好像是有用過？二個都是Ａ＋品嗎」，「賣家：沒有用
    過，但沒有盒子，都是Ａ＋品」之問答內容，亦有本案網路
    拍賣資料存卷可考，衡諸一般用語，Ａ貨即指仿冒之貨品，
    被告為具有一定社會經驗之成年人，非年少無知、孤陋寡聞
    之徒，又有多年網路拍賣及購物經驗，對此當有所認識，應
    無無從區別「正品」與「Ａ貨」之可能，再者，現今仿冒名
    牌商品而以低價販賣者比比皆是，所在多有，亦不得僅因被
    告並未訂定高額之售價，即謂其欠缺仿品之認識。綜上，被
    告前揭所辯，要無可採。
(三)本案事證明確，被告上開犯行，堪以認定，應依法論科。
三、論罪科刑部分：
    按商標法第八十二條所稱「意圖販賣而陳列」之犯罪態樣，
    固以行為人將侵害商標專用權之商品直接陳列於貨架上為其
    典型，然隨時代變遷及交易型態之改變，毋庸藉助實體銷售
    通路而透過網際網路進行商品交易，從中降低店租及庫存成
    本，已成現今邁入資訊時代之重要趨勢。是以前揭商標法「
    陳列」之定義自不得仍侷限於傳統類型，在並未逸脫文義解
    釋之範圍內，應依其法條規範意旨而為適度調整。而當行為
    人將所欲販售之商品外型或其細微設計，藉由單一或不同角
    度進行拍攝呈現影像，並張貼於拍賣網站之網頁上，使不特
    定多數人皆可直接瀏覽觀看上開影像並挑選所需商品時，行
    為人既已對於其所侵害之商標圖樣有所主張，相對一方之買
    家亦可清楚辨識表彰該項商品來源之商標，就商標法所揭示
    之保障商標權及消費者利益之立法目的而言，上開交易模式
    所達成之效果實與在貨架上陳設擺放商品無異，仍屬商標法
    第八十二條所稱之「意圖販賣而陳列」行為，並受相同之法
    律規範。從而，核被告所為，係犯商標法第八十二條明知為
    未得商標權人同意於同一商品使用相同之註冊商標之商品而
    意圖販賣而陳列罪。至於被告雖將上開仿冒商品賣予員警，
    惟員警係基於破獲犯罪之目的出資虛偽應買，與一般商品交
    易買賣雙方均具有對價交換之真意不符，自無從認為被告所
    為已達於同條「販賣」之行為階段，而不得以販賣罪名相繩
    。爰審酌被告犯罪之動機、目的係為圖自己經濟上之利益，
    其不顧他人合法取得商標專用權之權益，率爾販售仿冒商標
    之商品，對於商品交易市場之公平競爭秩序已生不利之影響
    ，復於偵審期間一再否認犯罪，惟考量被告素行良好，並無
    不良刑案前科紀錄，有臺灣高等法院被告前案紀錄表一份在
    卷足憑，且被告所意圖販售陳列之商品僅有二只皮夾，對商
    標權人侵害之價值非鉅等一切情狀，量處如主文所示之刑，
    併諭知易科罰金之折算標準，以示懲儆。扣案之仿冒「ＬＶ
    」皮夾二只，係被告犯商標法第八十二條之罪所販賣之商品
    ，應依同法第八十三條之規定，不問屬於被告與否，宣告沒
    收。另被告所有供其販賣仿冒商標商品用之電腦主機未據扣
    案，本院審酌對供犯罪所用之物，具有刑罰之本質，可視為
    特殊形態之財產刑，該電腦主機既非專供犯罪所用，復未據
    扣案，檢察官亦未聲請宣告沒收，對之諭知沒收，有違比例
    性，自無宣告沒收之必要，附此敘明。
據上論斷，應依刑事訴訟法第二百九十九條第一項前段，商標法
第八十二條、第八十三條，刑法第十一條、第四十一條第一項前
段，判決如主文。
本案經檢察官賴志盛到庭執行職務。
中    華    民    國    97    年    12    月    3     日
                  刑事第五庭  法  官  周  莉  菁
以上正本證明與原本無異。
如不服本判決應於收受送達後10日內向本院提出上訴書狀，並應
敘述具體理由；其未敘述上訴理由者，應於上訴期間屆滿後20日
內向本院補提理由書 (均須按他造當事人之人數附繕本)「切勿
逕送上級法院」。
告訴人或被害人對於判決如有不服具備理由請求檢察官上訴者，
其上訴期間之計算係以檢察官收受判決正本之日期為準。
中    華    民    國    97    年    12    月    9     日
                              書記官  卓  俊  杰
附錄本判決論罪科刑法條：
商標法第82條：
明知為前條商品而販賣、意圖販賣而陳列、輸出或輸入者，處一
年以下有期徒刑、拘役或科或併科新臺幣五萬元以下罰金。


司法院資訊處製作；財團法人民間司法改革基金會備份。
